【裁判字號】    98,訴,1883
【裁判日期】    981223
【裁判案由】    違反毒品危害防制條例
【裁判全文】
臺灣彰化地方法院刑事判決              98年度訴字第1883號
公  訴  人  臺灣彰化地方法院檢察署檢察官
被      告  甲○○
上列被告因違反違反毒品危害防制條例案件，經檢察官提起公訴
（98年度撤緩毒偵字第37號、第38號），本院以簡式審判程序，
判決如下：
    主  文
甲○○施用第一級毒品，累犯，處有期徒刑柒月；又施用第一級
毒品，累犯，處有期徒刑柒月。應執行有期徒刑拾月。
    犯罪事實
一、甲○○前於民國87年間因施用毒品案件，經本院裁定觀察勒
    戒，於87年6 月15日執行完畢。又於88年間因施用毒品案件
    ，經本院裁定強制戒治，於90年9 月2 日因保護管束期滿未
    經撤銷視為執行完畢。復因施用毒品案件，經臺灣高等法院
    臺中分院判處有期徒刑1 年，經最高法院駁回上訴而確定。
    另因施用毒品案件，經本院分別以93年度斗簡字第563 號判
    決、94年度訴字第611 號判決判有期徒刑6 月及1 年2 月確
    定，上開3 罪經減刑及定應執行刑後，於96年7 月16日縮短
    刑期執行完畢。詎仍未戒除毒癮，再基於施用第一級毒品海
    洛因之犯意，於97年2 月20日上午10時許，在彰化縣田尾鄉
    ○○路中油加油站廁所內，以將海洛因放入注射針筒，再摻
    水注射之方式，施用第一級毒品海洛因1 次，嗣於97年2 月
    21日為警採尿送驗而查獲；另基於施用第一級毒品之犯意，
    於97年2 月24日上午10時許，在彰化縣田尾鄉福德巷某廟宇
    之廁所內，以將海洛因放入注射針筒，再摻水注射之方式，
    施用第一級毒品海洛因1 次，嗣於97年2 月27日為警持搜索
    票，在彰化縣田尾鄉○○路○ 段615 號內查獲。
二、案經彰化縣警察局田中分局及北斗分局報告臺灣彰化地方法
    院檢察署檢察官偵查起訴。
    理  由
一、按毒品危害防制條例於92年7 月9 日修正公布，自93年1 月
    9 日施行，其中第20條、第23條將施用毒品之刑事處遇程序
    ，區分為「初犯」及「5 年內再犯」、「5 年後再犯」。依
    其立法理由之說明：「初犯」，經觀察、勒戒或強制戒治後
    ，應為不起訴處分或不付審理之裁定；經觀察、勒戒或強制
    戒治執行完畢釋放後，「5 年內再犯」者，因其再犯率甚高
    ，原實施之觀察、勒戒及強制戒治既已無法收其實效，爰依
    法追訴或裁定交付審理。至於經觀察、勒戒或強制戒治執行
    完畢釋放後，「5 年後再犯」者，前所實施之觀察、勒戒或
    強制戒治已足以遮斷其施用毒品之毒癮，為期自新及協助其
    斷除毒癮，仍適用「初犯」規定，先經觀察、勒戒或強制戒
    治之程序。從而依修正後之規定，僅限於「初犯」及「5 年
    後再犯」2 種情形，始應先經觀察、勒戒或強制戒治程序。
    倘被告於5 年內已再犯，經依法追訴處罰，縱其第3 次（或
    第3 次以上）再度施用毒品之時間，在初犯經觀察、勒戒或
    強制戒治執行完畢釋放5 年以後，已不合於「5 年後再犯」
    之規定，且因已於「5 年內再犯」，顯見其再犯率甚高，原
    實施觀察、勒戒或強制戒治，已無法收其實效，即應依該條
    例第10條處罰，最高法院95年度第7 次刑事庭會議決議闡釋
    甚明。查本件被告於87年6 月15日觀察勒戒執行完畢。竟仍
    於5 年內施用毒品，經本院裁定送強制戒治，於90年9 月2
    日因保護管束期滿未經撤銷視為執行完畢，有臺灣高等法院
    被告前案紀錄表在卷可稽，揆諸前開決議意旨，自應依法論
    科。又本件被告所犯為死刑、無期徒刑或最輕本刑為3 年以
    上有期徒刑以外之罪，其於準備程序中就被訴事實為有罪之
    陳述，經法官告知簡式審判程序之旨，並聽取公訴人之意見
    後，本院合議庭依刑事訴訟法第273 條之1 第1 項規定，裁
    定由受命法官獨任進行簡式審判程序，合先敘明。
二、訊據被告對上開犯行均坦承不諱，被告先後2 次採集之尿液
    經具備鑑定尿液中毒品反應專業能力之詮昕科技股份有限公
    司以酵素免疫分析法初步檢驗，再以氣相層析質譜儀法確認
    檢驗，分別呈嗎啡、可待因及嗎啡陽性反應，有該公司97年
    3 月6 日編號00000000號、97年3 月7 日編號00000000號濫
    用藥物尿液檢驗報告、應受尿液採驗人尿液檢體採集送驗紀
    錄表附卷可按。而人體施用第一級毒品海洛因後，可於2 至
    4 天內自尿液驗出嗎啡之醫學經驗，亦經行政院衛生署管制
    藥品管理局91年10月3 日管檢字第110436號函文釋示明確，
    足證被告出於任意性之自白與事實相符，本件事證明確，被
    告犯行已堪認定。
三、核被告所為，係犯毒品危害防制條例第10條第1 項之施用第
    一級毒品罪。其持有毒品之低度行為應為施用毒品之高度行
    為所吸收，不另論罪。被告所犯上開2 罪間，犯意各別，行
    為互殊，應予分論併罰。被告有如犯罪事實欄所述之科刑及
    執行記錄，有臺灣高等法院被告前案紀錄表在卷可稽，其於
    執行完畢後5 年內故意再犯本案2 件有期徒刑以上之罪，均
    為累犯，應各依刑法第47條第1 項之規定加重其刑。爰審酌
    被告施用毒品，強制戒治後猶不知悔悟，犯後坦承犯行，且
    被告為本次犯行後接受替代療法並經檢察官為緩起訴處分，
    雖因另案酒後駕車經檢察官撤銷緩起訴處分並提起公訴，然
    其在此期間內均未施用毒品，足見確有戒除毒癮之意，犯後
    態度良好及其犯罪之動機、目的、所生身心之危害等一切情
    狀，分別量處如主文所示之刑，並定其應執行之刑。
據上論斷，應依刑事訴訟法第273 條之1 第1 項、第299 條第1
項前段，毒品危害防制條例第10條第1 項，刑法第11條前段、第
47條第1 項、第51條第5 款，判決如主文。
本案經檢察官賴志盛到庭執行職務。
中    華    民    國    98    年    12    月    23    日
                  刑事第五庭    法  官  王奕勛
以上正本證明與原本無異。
如不服本判決應於收受判決後10日內向本院提出上訴書狀，並應
敘述具體理由；其未敘述上訴理由者，應於上訴期間屆滿後20日
內向本院補提理由書（均須按他造當事人之人數附繕本）「切勿
逕送上級法院」。
中    華    民    國    98    年    12    月    23    日
                                書記官  戴國安
附錄本案判決論罪科刑法條：
毒品危害防制條例第10條
施用第一級毒品者，處 6 月以上 5 年以下有期徒刑。
施用第二級毒品者，處 3 年以下有期徒刑。


司法院資訊處製作；財團法人民間司法改革基金會備份。
